【裁判字號】    92,聲判,2
【裁判日期】    921006
【裁判案由】    聲請交付審判
【裁判全文】
臺灣澎湖地方法院刑事裁定                            九十二年度聲判字第二號
    聲  請  人  丁○○○
    即告訴人
    代  理  人  乙○○律師
                甲○○律師
    被      告  己○○
                戊○○
                庚○○
                丙○○
右列聲請人因被告涉嫌偽造文書等案件，不服台灣高等法院高雄分院檢察署檢察長駁
回再議之處分（九十一年度上聲議字第六七四號），聲請交付審判，本院裁定如左：
    主  文
聲請駁回。
    理  由
一、按告訴人不服上級法院檢察署檢察長或檢察總長認再議為無理由而駁回之處分者
    ，得於接受處分書後十日內委任律師提出理由狀，向該管第一審法院聲請交付審
    判。法院認為交付審判之聲請不合法或無理由者，應駁回之。刑事訴訟法第二百
    五十八條之一、第二百五十八條之三第二項後段分別定有明文。
二、本件聲請人丁○○○以被告等涉犯偽造文書等罪嫌，向臺灣澎湖地方法院檢察署
    檢察官提出告訴，經該署檢察官於民國九十一年九月三十日以九十年度偵字第二
    ０、一二八、二一二、六一三號為不起訴處分後，聲請人不服，聲請再議，經台
    灣高等法院高雄分院檢察署檢察長於九十一年十一月五日以九十一年度上聲議字
    第六七四號為駁回再議之處分。
三、聲請交付審判意旨略以：被告丙○○於民國八十三年間為澎湖二信監事，並非銀
    行職員，辦理對保資格不符，非辦理對保授信案件之對保人員，且丙○○實際上
    未曾到過聲請人住處，乃丙○○竟在授信約定書上對保人欄蓋章對保；又被告己○○、庚○○分層負責核對印鑑，被告戊○○負責核章並放款，其明知蘇士輝八
    十五年六月二十二日、七月三十一日向澎湖二信各借款新台幣（下同）七百萬元
    、五百六十五萬元、一千七百萬元所立之收據三紙（下稱系爭三紙借據）上「丁○○○」印文與授信約定書上聲請人所留存之印鑑印文不同（現經台灣高等法院
    高雄分院九十二年上訴字第六五三號民事案件送請鑑定中），竟仍核貸，且自八
    十三年六月起至八十五年七月三十一日止，核貸金額明顯高出聲請人當初允許蘇
    士輝借款之額度一千萬元甚多，被告己○○、庚○○、戊○○顯係明知蘇士輝有
    盜刻印章、偽造印文及偽造私文書等犯行而為共犯，被告丙○○係犯業務上文
    書登載不實罪嫌，被告己○○、庚○○及戊○○則均犯偽造私文書罪嫌，原檢
    察官及高檢署對此不查，分別對被告為不起訴處分及駁回聲請人再議之處分，聲
    請人無法信服，而聲請交付審判。
四、查對保之目的僅在於確認被授信人簽名與用印之真正，以利後續貸款程序中借據
    等文件上簽名用印之比對審核，一般而言，非對保人並無在對保欄蓋章對保之必
    要，本件聲請人自承系爭授信約定書上聲請人之簽名及印鑑印文均屬真正，而依
    該約定書上對保人欄蓋用被告丙○○之印章觀之，被告丙○○應屬真正對保人無
    訛，被告丙○○於偵查中辯稱：授信約定書係伊單獨出差帶去聲請人住處對保，
    當時僅聲請人在場，由聲請人親自在其上簽名及蓋用印鑑章等語，尚無悖常理；
    參酌被告己○○於偵查中供稱：授信約定書上之對保人非必定為主辦人員，若澎
    湖二信有人要到高雄出差就讓其去做對保人，澎湖二信的作法一直是如此等語；
    被告戊○○於偵查中供稱：辦理對保者只要是二信信任者或與二信有關係者如理
    事、監事即可辦理，非必須要合作社職員才可以辦理對保，對保書上的丙○○應
    該就是去高雄的那個人，本件係因聲請人在台灣本島交通不便，才先簽對保書後
    辦理抵押借款等語，被告丙○○所辯持約定書與聲請人對保一節，於澎湖二信對
    保之流程亦屬無違。況聲請人於偵查中曾陳稱：借據是在伊住所簽的，有伊、伊
    先生曾正三及丙○○在場等語，堪認被告丙○○確曾因本件貸款之部分環節現身
    聲請人家中，聲請人嗣改稱：被告丙○○未曾到過聲請人住處對保云云，應非可
    採。本件聲請人空言否認被告丙○○持約定書對保之情事，核與上開客觀跡證不
    符，自難徒憑聲請人之指訴，遽認被告丙○○有何業務上文書登載不實之行為。
    再查，本件聲請人先於八十三年六月十四日提供其所有之土地、建物供澎湖二信
    設定最高限額三千萬元之抵押權而為擔保，再由蘇土輝於八十三年六月二十二日
    向澎湖二信申請借款二千四百萬元，並由聲請人在申請借款書上連帶保證人一欄
    填寫姓名、年籍等基本資料，嗣由蘇士輝以聲請人為連帶保證人，簽立借據，自
    八十三年六月二十日起至八十五年七月三十一日止，以換單延貸或借新還舊等方
    式，連續在總計三千萬元之範圍內向澎湖二信借款，嗣蘇士輝僅償還部分欠款，
    餘欠本息於八十九年經澎湖二信拍賣上開抵押物取償等情，有土地、建物登記簿
    謄本、借款申請書、借據、對帳單及催告書等附卷可稽。被告己○○、庚○○、
    戊○○均係澎湖二信經辦放款業務之相關人員，依授信約定書之約定及二信放款
    作業程序，其於審核借據上所蓋借款人或連帶保證人之印章與授信約定書所留存
    之印鑑相符等項後，據以放款即無違常之處。本件渠等三人均辯稱：係在最高限
    額抵押三千萬元之範圍內，核對借據與授信約定書上所留存之印章後決定放款，
    並無違法舞弊情事等語，即非無稽。又系爭三紙借據上聲請人之印文與授信約定
    書上聲請人所留存之印鑑印文，依肉眼比對之結果，應屬相同（實際上是否相同
    ，依聲請人所述現由台灣高等法院高雄分院九十二年上訴字第六五三號民事案件
    送請鑑定中），此觀諸聲請人於本件告訴狀及偵查中迭次載明及陳稱：八十四年
    蘇士輝以換單為由，向聲請人取用借款印鑑後，在系爭三紙借據上「盜蓋」聲請
    人之印鑑，嗣於本件聲請交付審判中始改稱：蘇士輝「偽刻」聲請人印章蓋用於
    系爭三紙借據上等語，益見約定書與借據上之印文縱然確不相同，惟尚無法以肉
    眼辨識其真偽，否則聲請人早於偵查中即可一望而知借據上之印文真偽有異而提
    出質疑，當不至於本件聲請交付審判時始以「放大二倍比對發現有異」為由而為
    反於偵查中之指述，是聲請人遽指被告己○○、庚○○、戊○○知悉借據上之印
    文係屬偽造云云，尚非允當。至聲請人另稱蘇士輝貸款金額高出聲請人當初允許
    蘇士輝借款之額度一千萬元一節，要屬聲請人與蘇士輝就同意貸款額度之約定（
    蘇士輝被訴偽造文書等案件，經本院九十一年訴字第五八號判決無罪在案，現由
    台灣高等法院高雄分院審理中），他人無從知悉置喙，與單純於最高限額抵押權
    三千萬元額度內辦理放款之被告己○○、庚○○、戊○○均無所，自不能執以
作為其不利之證據。綜上各情以觀，亦難認被告己○○、庚○○、戊○○有何偽
    造私文書之行為。
五、綜上所述，尚乏積極證據足以證明被告丙○○有業務上文書登載不實之犯行或被
    告己○○、庚○○及戊○○有偽造私文書之犯行，原不起訴處分書及駁回再議處
    分書，已就此取捨證據調查說明，認定被告等犯罪嫌疑不足，依刑事訴訟法第二
    百五十二條第十款規定為不起訴處分及駁回再議之聲請，核對卷內資料，於法均
    無違誤，本件聲請意旨仍執前詞，對於原處分加以指摘而聲請交付審判，並無理
    由，應予駁回。
六、依刑事訴訟法第二百五十八條之三第二項前段，裁定如主文。
中      華      民      國      九十二      年     十     月     六     日
                              台 灣 澎 湖 地 方 法 院 刑 事 庭
                                    審判長法  官  周   祖   民
                                          法  官  陳   介   安
                                          法  官  陳   順   輝
右正本證明與原本無異。
本件不得抗告。
中      華      民      國      九十二      年     十     月     九     日
                                    書記官  莊   茹   茵


司法院資訊處製作；財團法人民間司法改革基金會備份。
